最高法院民事判決　　　　　　　　　 110年度台上字第2435號
上　訴　人　簡惠玉
訴訟代理人　賴亭尹
被 上訴 人　張志光
上列當事人間請求侵權行為損害賠償事件，上訴人對於中華民國
110年2月3日臺灣高等法院高雄分院第二審判決（109年度上字第
328號），提起一部上訴，本院判決如下：
    主  文
上訴駁回。
第三審訴訟費用由上訴人負擔。
    理  由
一、上訴人之女賴亭尹具律師資格，有律師考試及格證書可稽，
    依民事訴訟法第466條之1第2 項規定，得為上訴人之訴訟代
    理人，合先敘明。
二、上訴人主張：被上訴人因合會糾紛，於民國108 年4月4日，
    在高雄市○○區○○○路000 號中華電信股份有限公司辦公
    室（下稱系爭辦公室），以手機傳送如第一審判決附件一所
    示內容（下稱系爭內容）至「A 會自救會」之Line群組（下
    稱系爭群組），指稱伊係「邪魔妖孽」，侵害伊之名譽權。
    被上訴人之上開行為，致伊身心受有極大痛苦，應負賠償責
    任並回復伊名譽等情。爰依民法第18條、第184條第1項前段
    、第195條第1項規定，求為命被上訴人給付新臺幣（下同）
    10萬元本息，及將原判決附表一之道歉啟事（下稱系爭啟事
    ）傳送至系爭群組，並向伊道歉（上訴人僅就金錢請求敗訴
    11萬9,000元本息中之 10萬元本息提起第三審上訴，未繫屬
    本院部分，不另贅述）。
三、被上訴人辯以：伊傳送系爭內容，旨在鼓勵合會糾紛之受害
    人積極爭取自己權利，其中之「邪魔妖孽」，未指涉特定對
    象，並未侵害上訴人之名譽等語。
四、原審維持第一審所為上訴人敗訴之判決，駁回其上訴，理由
    如下：被上訴人固於108 年4月4日在系爭辦公室，以手機傳
    送載有「邪魔妖孽」文字之系爭內容至系爭群組，為兩造不
    爭執之事實。惟上訴人參加訴外人呂典為會首之合會，於呂
    典倒會後，與多名合會成員衍生訴訟糾紛。被上訴人於系爭
    內容所指之「戰勝邪魔妖孽」，係為維護全體活會會員之權
    益，針對具體事實，依個人價值判斷提出主觀且與事實有關
    連的自衛意見或評論，並未侵害上訴人之名譽權。從而，上
    訴人依民法第184條第1項前段、第195條第1項規定，請求被
    上訴人給付10萬元本息，並傳送系爭啟事至系爭群組，及向
    上訴人道歉，為無理由。
五、本院之判斷：
    按所謂訴訟標的，係指為確定私權所主張或不認之法律關係
    ，欲法院對之加以裁判者而言。該法律關係為何，依民事訴
    訟法第244條第1項第2 款規定，須依原告起訴時所表明之原
    因事實特定之。查上訴人起訴請求被上訴人賠償非財產上損
    害，及將系爭啟事傳送至系爭群組，並向伊道歉，係以被上
    訴人因合會糾紛，於上揭時地，以手機傳送系爭內容至系爭
    群組，指稱其係「邪魔妖孽」，侵害其人格權、名譽權，致
    其受有非財產上損害為原因事實，並據此依民法第184條第1
    項前段、第195條第1 項規定為請求（見一審審訴字卷11-12
    、41頁）。第一審法院以上訴人依侵權行為法律關係所為之
    本件請求係無理由，而判決予以駁回。嗣上訴人上訴原審後
    ，所主張之原因事實並無不同，雖併以民法第18條規定為其
    請求之依據（見原審卷46頁、139 頁），惟該條規定之要件
    事實，亦涵攝於其原已表明、並經法院審判之範圍內，要屬
    就同一聲明補充其法律上之陳述。原審就上訴人主張之原因
    事實所特定之侵權行為法律關係，既已合法認定被上訴人所
    傳送之系爭內容並未侵害上訴人之名譽權，因而否准上訴人
    之本件請求。雖漏未論及民法第18條規定部分，而有不備理
    由情事，惟於判決結果並無影響，依民事訴訟法第477 條之
    1 規定，仍應予維持。上訴論旨，執以指摘原判決此部分不
    當，聲明廢棄，非有理由。
六、據上論結，本件上訴為無理由。依民事訴訟法第481條、第4
    49條第2項、第78條，判決如主文。
中    華    民    國   110    年    10    月    6     日
                      最高法院民事第三庭
                          審判長法官  沈  方  維  
                                法官  鍾  任  賜  
                                法官  張  競  文  
                                法官  陳  麗  芬  
                                法官  方  彬  彬  
本件正本證明與原本無異
                                      書  記  官
中    華    民    國   110    年    10    月    20    日